【裁判字號】    98,再,21
【裁判日期】    980731
【裁判案由】    確認協商條款有效
【裁判全文】
臺灣高等法院民事裁定                    98年度再字第21號
再審原告    甲○○
上列再審原告因與再審被告國泰人壽保險股份有限公司間請求確
認協商條款有效事件，對於中華民國95年11月1 日本院95年度上
字第564號確定判決，提起再審之訴，本院裁定如下：
    主  文
再審之訴駁回。
再審訴訟費用由再審原告負擔。
    理  由
一、按再審之訴，應於30日之不變期間內提起；前項期間，自判
    決確定時起算，判決於送達前確定者，自送達時起算；其再
    審之理由發生或知悉在後者，均自知悉時起算。又判決，於
    上訴期間屆滿時確定。不得上訴之判決，於宣示時確定；不
    宣示者，於公告時確定，民事訴訟法第500條第1項、第2 項
    前段，第398條第1項前段、第2 項定有明文。次按民事訴訟
    法第496條第1項第1 款所謂適用法規顯有錯誤，係指確定判
    決違背法規或現存判例解釋者而言，當事人自收受判決正本
    之送達時，對於判決理由，有無適用法規顯有錯誤之情形，
    即可知悉。至於當事人本人對於法規之瞭解程度如何，當不
    能影響該30日不變期間之起算。故當事人以有同法第496 條
    第1項第1款適用法規顯有錯誤之情形提起再審之訴，應認此
    項理由於裁判送達時當事人即可知悉，計算是否逾30日之不
    變期間，應自裁判確定時起算，而無同法第500條第2項但書
    再審理由知悉在後之適用（最高法院70年台再字第212號、7
    1年台再字第210號判例意旨參照）。同理，判決理由是否與
    主文顯有矛盾，於裁判送達時，當事人即可知悉，是30日不
    變期間之計算亦應依照前揭之規定。
二、本件再審原告曾於民國95年2月6日在台灣板橋地方法院〈下
    稱板橋地院〉對再審被告提起請求確認協商條款有效之訴（
    95年度訴字第409 號）。經板橋地院判決駁回再審原告之訴
    。再審原告不服上訴二審，經本院95年度上字第564 號判決
    駁回再審原告之上訴，有該判決可考（下稱原確定判決，見
    本院再審卷第4至7頁）。再審原告於96年11月14日收受原確
    定判決，經本院調卷核實，有送達證書附該卷可稽（影本見
    本院再審卷第15頁），未據再審原告上訴第三審，依首揭法
    條及說明原確定判決於95年12月5 日確定。再審原告主張其
    於98年3月19日始知悉原確定判決有民事訴訟法第496條第 1
    項第1款「適用法規顯有錯誤」及第2款「判決理由與主文顯
    有矛盾」之再審事由，爰於法定期間內對原確定判決提起再
    審之訴云云。惟依前開判例及說明，本件再審之訴計算是否
    逾30日之不變期間，應自裁判確定時起算，再審原告遲至98
    年3月23 日始以原確定判決有民事訴訟法第496條第1項第 1
    款「適用法規顯有錯誤」及第2 款「判決理由與主文顯有矛
    盾」之再審事由提起本件再審之訴，顯已逾30日不變期間，
    難認合法。
三、據上論結，本件再審之訴為不合法，爰依民事訴訟法第 502
    條第1項、第95條、第78條，裁定如主文。
中    華    民    國    98    年    7     月    31    日
                    民事第四庭
                        審判長法  官  張劍男
                              法  官  翁昭蓉
                              法  官  陳靜芬
正本係照原本作成。
如不服本裁定，應於收受送達後10日內向本院提出抗告狀，並應
繳納抗告費新台幣１千元。
中    華    民    國    98    年    8     月    3     日
                              書記官  應瑞霞


司法院資訊處製作；財團法人民間司法改革基金會備份。
